【裁判字號】    90,交上易,600
【裁判日期】    900620
【裁判案由】    過失致死
【裁判全文】
臺灣高等法院臺南分院刑事判決              九十年度交上易字第六號  Ａ
      上  訴  人
      即  被  告  乙  ○  ○
右上訴人即被告因過失致死案件，不服臺灣嘉義地方法院八十九年度交易字第三七三
號中華民國九十年三月九日第一審判決（起訴案號：臺灣嘉義地方法院檢察署八十九
年度偵字第六九一五號），提起上訴，本院判決如左：
      主      文
上訴駁回。
乙○○緩刑年。
      事      實
一、乙○○於民國（下同）八十九年十一月四日中午十二時五十分許，駕駛車牌號碼
    ＴＧ─七○五二號自用小客車，沿嘉義縣六腳鄉崩山村往同鄉○○村○○○道路
    由西往東方向行駛，途經上開產業道路及另一南北向產業道路之無號誌交岔路口
    時，原應注意車行時速不得超過四十公里，又行經無號誌之交岔路口時，應減速
    慢行，作隨時停車之準備，而依當時係日間天氣晴朗、路面乾燥、無缺陷等情，
    並無不能注意之情事，其竟疏未注意，仍以時速五、六十公里之速度行駛，適有
    陳深騎乘車牌號碼ＬＶＹ－七三九號重型機車，沿南北向產業道路由北往南方
    向行駛，途經上開路口時，亦原應注意行經無號誌之交岔路口，左方車應暫停讓
    右方車先行之規定，依當時情形，又無不能注意之情事，亦疏未注意及此，二車
    因而相撞，致陳深人、車倒地，受有腦挫傷之傷害，雖經送醫急救仍於同年月
    五日凌晨一時四十分許不治死亡。乙○○肇事後於未為有偵查權之機關或個人發
    覺前，即自行打電話報警，並於警員到現場處理時向警員自首犯罪，並接受法院
    裁判。
二、案經乙○○自首暨陳深之子甲○○訴請臺灣嘉義地方法院檢察署檢察官偵查起
    訴。
      理      由
一、訊據上訴人即被告乙○○（下稱被告）固於本院坦承伊有於右揭時、地駕車肇事
    致被害人陳深死亡及有過失之事實，惟辯稱：伊當時已駛至交叉路口之中心點
    ，係被害人未注意車前狀況，衝撞伊所駕駛自小客車之左前門及左後門，且被害
    人未依規定配戴安全帽，才造成腦部受挫傷而死亡，由於左側有玉米田擋住視線
    ，伊才未見到被害人云云。
二、經查：
（一）右揭事實，業據被害人陳深之子甲○○分別於警訊、偵查中指述綦詳，並有
      電請相驗案件報告、相驗案件初步調查報告表、道路交通事故調查報告表各乙
      份及照片十四幀等在卷可資佐證；而被害人陳深確因本件車禍受有腦挫傷之
      傷害，雖經送醫急救後，仍於八十九年十一月五日凌晨一時四十分許不治死亡
      等情，復據檢察官督同法醫師相驗無訛，並填具相驗屍體證明書、驗斷書及勘
      驗筆錄等各一件附卷可證。
（二）依卷附之事故現場照片所示，被告乙○○所駕駛之自用小客車與被害人陳深
      所騎乘之上開機車撞擊之路口，並無任何足以影響視線之障礙物，有上開肇事
      時之相片其中七幀可據，騎機車之人亦比農作物為高，（見相驗卷第八頁至第
      九頁），顯見被告當時理應有足夠的安全反應距離看見被害人所騎乘之機車，
      及有足夠的時間減速採取必要之安全避撞措施，其竟疏未注意，已有過失；再
      參以被告於原審及本院審理中均自承其當時時速為五十多公里，益證被告當時
      行經該無號誌之交岔路口未減速而有超速行駛乙節，要屬明確。是其前開所辯
      ，要屬事後避就之詞，不足採信。
（三）按行車時速在市區道路，時速不得超過四十公里；又行經無號誌之交岔路口時
      ，應減速慢行，作隨時停車之準備，道路交通安全規則第九十三條第一項第一
      款、第四款定有明文。被告乙○○駕車理應注意上述道路交通安全規定，且依
      卷附之道路交通事故調查報告表所載，本件肇事當時係日間天氣晴朗、路面乾
      燥、無缺陷，被告並無不能注意之情事，詎竟未減速而超速行駛，以致肇事，
      足見被告於本件車禍確有違反上述交通安全規則至明；至被害人雖疏未遵守於
      行經無號誌之交岔路口時，左方車應暫停讓右方車先行之規定，而與有過失，
      然亦不能解免被告應負之過失責任，而本件經送請台灣省嘉雲區車輛行車事故
      鑑定委員會鑑定結果，亦認定「被告駕駛自小客車行經無號誌交岔路口，未減
      速反超速，為肇事次因」，有該會九十年一月二十日嘉鑑字第九○○○四九號
      鑑定意見書在卷為憑，（見原審卷第八頁），益證被告之行為確有過失無訛。
      是被告之過失行為與被害人之死亡間，顯有相當因果關係，本案事證已臻明確
      ，被告犯行洵堪認定。
三、核被告所為，係犯刑法第二百七十六條第一項之過失致人於死罪。被告於肇事後
    未為有偵查權之機關或個人發覺前，即自行打電話報警，並於警員到現場處理時
    向警員自首犯罪，有嘉義縣警察局朴子分局六家派出所相驗案件初步調查報告表
    附卷可證，（見相驗卷第十七頁），被告嗣並接受裁判，已合於刑法第六十二條
    前段所定對於未發覺之犯罪自首而接受裁判之要件，應依該條規定減輕其刑。原
    審以被告過失致死犯行，罪證明確，且合於自首規定因予適用刑法第二百七十六
    條第一項、第六十二條前段、罰金罰鍰提高標準條例第一條前段，並審酌被告過
    失程度之輕重、被害人陳深亦應負與有過失責任、被告肇事後態度等一切情狀
    ，量處有期徒刑七月，以資懲儆。本院經核原判決認事用法，尚無違誤，量刑亦
    稱允當。上訴人上訴意旨，指摘原判決量刑過重不當，為無理由，應予駁回。惟
    被告已於本院審理中與被害人家屬達成和解，有台灣嘉義地方法院民事庭和解筆
    錄一份在卷可稽，告訴人復到庭表示已不擬追究，且被告前未曾受有期徒刑以上
    刑之宣告，有本院被告全國前案紀錄表一份在卷可按，其因一時疏忽，致罹刑章
    ，然經此教訓後，應知警惕，信無再犯之虞。本院因認被告所受宣告之刑，以暫
    不執行為當，爰依法諭知緩刑三年，用啟自新。
據上論結，應依刑事訴訟法第三百六十八條，刑法第七十四條第一款，判決如主文。
本案經檢察官劉榮堂到庭執行職務。
中    華    民    國      九十      年      六      月      二十        日
                                  臺灣高等法院臺南分院刑事第三庭
                                      審判長法官  黃    崑    宗
                                            法官  楊    省    三
                                            法官  莊    俊    華
右正本證明與原本無異。
不得上訴。
                                      法院書記官  易    慧    玲
中    華    民    國      九十      年      六      月      二十一      日
附錄本判決論罪科刑法條：
中華民國刑法第二百七十六條
 (過失致死罪)
因過失致人於死者，處二年以下有期徒刑、拘役或二千元以下罰金。
從事業務之人，因業務上之過失犯前項之罪者，處五年以下有期徒刑或拘
役，得併科三千元以下罰金。


司法院資訊處製作；財團法人民間司法改革基金會備份。
